臺灣板橋地方法院民事判決　九十年度訴字第一九六號
　　原　　　告　　甲○○
　　訴訟代理人　　李旦律師
　　　　　　　　　江俊賢律師
　　被　　　告　　京華超音波股份有限公司
　　兼法定代理人　乙○○
　　訴訟代理人　　胡盈州律師
　　　　　　　　　陳麗芬律師
　　　　　　　　　楊靜宜律師
　　　　　　　　　辛○○
　　被　　　告　　揚週電機企業有限公司
　　兼法定代理人　庚○○
　　訴訟代理人　　黃泰源律師
右當事人間請求損害賠償事件，本院判決如左：
    主      文
被告京華超音波股份有限公司、揚週電機企業有限公司應連帶給付原告新臺幣佰零
肆萬捌仟玖佰玖拾貳元，及其中貳佰拾壹萬柒仟肆佰拾玖元自民國九十年四月十一
日起，其餘柒拾萬壹仟伍佰柒拾元自民國九十一年三月十三日起，均至清償日止
，按週年利率百分之五計算之利息。
被告京華超音波股份有限公司應給付原告新臺幣壹拾萬元，及自民國九十年四月十一
日起至清償日止，按週年利率百分之五計算之利息。
原告其餘之訴駁回。
訴訟費用由被告京華超音波股份有限公司、揚週電機企業有限公司連帶負擔四分之三
，餘由原告負擔。
本判決第一項於原告以新臺幣壹佰零貳萬元，第二項於原告以新臺幣萬肆仟元為各
該被告供擔保後，得假執行；但被告京華超音波股份有限公司、揚週電機企業有限公
司如於假執行程序實施前，以新臺幣佰零肆萬捌仟玖佰玖拾貳元預供擔保，得免為
本判決第一項之假執行；被告京華超音波股份有限公司如於假執行程序實施前，以新
臺幣壹拾萬元預供擔保，得免為本判決第二項之假執行。
原告其餘假執行之聲請駁回。
    事      實
甲、原告方面：
一、聲明：
  (一)被告應連帶給付原告新臺幣（下同）四百六十六萬七千九百一十二元，及其中三
    百八十八萬一千九百八十九元自民國九十年四月十一日起，另七十八萬五千九百
    二十三元自民國九十一年三月十三日起，均至清償日止，按週年利率百分之五計
    算之利息。
  (二)願供擔保請准宣告假執行。
二、陳述：
  (一)訴外人方礎股份有限公司（下稱方礎公司）前於八十七年九月十七日向被告京華
    超音波股份有限公司（下稱京華公司）購買由其設計，交由被告揚週電機企業有
    限公司（下稱揚週公司）製造之KF-80T高週波 PVC塑膠熔接機一台（下稱系爭機
    器），並轉交原告任職之宇全企業社使用。系爭機器係利用高溫熔接之原理，以
    攝氏一百五十度以上之高溫電熱盤，下壓至其下方之「下部定盤」，利用高溫進
    行塑膠熔接，作業人員於使用系爭機器進行熔接作業前，須先徒手將擬包裝之物
    品置放於電熱盤下方。詎原告於八十九年九月二十六日使用系爭機器進行產品包
    裝作業，正將產品置入電熱盤下方之際，系爭機器之主螺栓螺帽竟突然鬆脫，致
    高溫電熱盤掉落壓至原告雙手，原告因不及將手移出，而受有右手腕接觸性三度
    燙傷併神經、韌帶暴露及左手掌接觸性二度燙傷之傷害。
  (二)系爭機器在運作時，上模會反覆上昇及下降，於下壓至下模時並會產生衝擊力，
    本件意外或係因系爭機器長時間反覆上下震動，致主螺栓及其螺帽日漸鬆脫所致
    。由於系爭機器在操作時，操作者之手部常會置於電熱盤下方以取、放物品，一
    旦主螺栓之螺帽鬆脫，重達數十公斤且溫度達攝氏一百五十度以上高溫之上模將
    隨之掉落，此對操作人員所造成之傷害極大，因此，被告自應盡一切之努力，防
    止主螺栓與螺帽鬆脫。然查系爭機器用以負載上模裝置（含連接塊、調整板、電
    熱盤及模具）之唯一一只主螺栓上，僅於連接塊之上方單面設有螺帽，連接塊下
    方並未另設有一螺帽，致使主螺栓無法與連接塊牢固地咬連，進而發生本件意外
    。依台灣大學慶齡工業研究中心之鑑定結果，認為系爭機器以上螺帽鎖緊防鬆脫
    之手段並非絕對可靠，且衡諸當時之科技及專業中，已有更確實之防鬆脫手段，
    或使連接塊鬆脫前可先獲得警示之設計，如堡形螺帽之設計，即是於螺帽鎖緊後
    ，在螺栓上鑽一孔，插入一支開口梢，則可百分之百防螺帽鬆脫；又如以一鎖定
    板（locking  plate）將螺帽之六角邊壓固，除非刻意撬開鎖定板，螺帽應不致
    鬆脫，亦屬萬全之策；另如在掉落之連接塊下方加裝一個下螺帽，於連接塊鬆脫
    掉落前，下螺帽會先行掉落，或可使操作人員有所警覺，而重新檢查並鎖緊連接
    塊。按上開方式所費成本皆不高昂，尤其在連接塊下方加裝一個下螺帽，僅須花
    費十元，成本更係低廉，與本件連接塊掉落所可能發生之高危險相較，要求被告
    加以安裝並未期待過高，足證系爭機器確未具通常可合理期待之安全性。
  (三)被告京華公司所印製之「高週波 PVC塑膠熔接機使用說明書」第二頁前言第二行
    中載明「 K-SONIC高週波塑膠熔接機是由本公司技術專家精心設計，採用世界一
    流名廠出品零件製造」等語，而 K-SONIC乃被告京華公司之註冊商標，即係表彰
    系爭機器之來源為京華公司，為其所設計製造，並非指特定商品之品名，故被告
    京華公司辯稱系爭機器品名係KF-80T塑膠熔接機，與使用說明書所指之 K-SONIC
    高週波塑膠熔接機無關云云，自不足採。另被告京華公司提出「國內採購單」及
    「統一發票」主張系爭機器係其向被告揚週公司所購買云云，惟查該「國內採購
    單」及「統一發票」上所載之金額並不相同，足見該統一發票所指之交易標的並
    非採購單上所指之標的，且該國內採購單係被告京華公司所製作之私文書，原告
    否認其真正。此外，消保法第七條第一項所規定之義務，其主體涵蓋商品之設計
    者、生產者、製造者及服務之提供者，換言之，只要是參與商品設計、製造、生
    產環節之人皆負有該條所定之義務。其規範目的無非係欲令造成最終商品缺陷之
    各個水平分業之責任主體，一併就商品之危險負擔賠償責任，俾令消費者權益之
    保障更臻完善。被告揚週公司既自承其係接受被告京華公司之委託，依照京華公
    司之設計而為組裝製造之行為，自符合消保法第七條第一項所定製造、生產之要
    件，依法應負商品製造人責任。
  (四)本件被告京華公司為系爭機器之設計者，被告揚週公司為系爭機器之製造者，依
    消費者保護法第七條第一項、第三項、第五十一條、第一百九十一條之一、第一
    百九十三條第一項、第一百九十五條第一項之規定，自應就原告之損害負連帶賠
    償責任。另被告乙○○及庚○○分別係被告京華公司及揚週公司之負責人，於執
    行業務時違反消費者保護法第七條之規定，亦應依公司法第二十三條之規定連帶
    負責，縱認公司法第二十三條之規定須以公司負責人具有故意、過失為要件，依
    民法第一百八十四條第二項之規定，亦應推定被告乙○○、庚○○具有過失。茲
    就原告所受之損失陳述如下：
  1.醫療費用：原告因本件傷害至起訴時所支出之開刀及治療費用為四萬七千零七十
    八元，醫療用品費用為六千二百四十元，起訴後原告持續至財團法人國泰綜合醫
    院（下稱國泰醫院）及吳復健科等院所就診及進行復健，增加支出醫療費用六萬
    九千一百五十八元，共計支出醫療費用十二萬二千四百七十六元。又原證十八之
    就醫費用明細表中第七十一項之收據，係原告至臺北榮民總醫院所屬之神經再生
    實驗室所做右手神經麻痺損傷治療而支出之費用，因該費用不在全民健康保險健
    保給付之範圍，而需由原告全額自付，故原告另行以匯款方式給付。
  2.交通費用：原告因本件傷害，至起訴時共赴醫院看診及復健二十五次，每次來回
    計程車資，在八十九年十二月一日調漲費率前為四百三十元，調漲費率後為五百
    三十元，共計支出一萬一千一百五十元。起訴後另再前往吳復健科就診五十四次
    ，每次來回計程車資二百九十元，前往國泰等醫院就診七十三次，每次來回計程
    車資五百三十元，計增加交通費用五萬四千三百五十元，總計支出之交通費用為
    六萬五千五百元。
  3.看護費用：原告於八十九年九月二十六日受傷，同年九月二十八日進行第一次清
    創手術，十月四日進行第二次腹部皮瓣重建手術（按由於原告右手腕之皮肉業因
    接觸高溫燒燙而損壞，皮層下方之神經及韌帶皆呈外露狀態，傷處已無法自己長
    出新肉，故須進行皮瓣重建手術，將原告手腕上之傷口縫到腹部上固定一段時日
    ，以利腹部皮瓣轉移至手腕），嗣於十月三十一日進行第三次分組手術（亦即將
    相連近一個月之手腕與腹部分開，繼續長肉），直至十一月六日始出院。其間原
    告完全喪失基本生活能力，生活起居事事須依靠家人為其服務。原告家人代為照
    顧原告之起居，固係出於親情，但親情看護所付出之勞力，並非不能評價為金錢
    ，只因兩者身分密切而免除支付義務，此種親屬基於身分關係之恩惠，自不能加
    惠於加害人，故應衡量及比照僱用職業護士看護情形，認被害人受有相當親屬看
    護費用之損害，得向加害人請求賠償。原告自八十九年九月二十六日受傷起至十
    一月六日出院為止，共計四十二日，依一般職業看護費用每日二千元計算，被告
    應賠償原告看護費用八萬四千元。
  4.勞動能力減少之損害：原告此次傷害雖業進行三次手術，惟右手關節攣縮，無法
    正常活動，經醫院評估之結果，目前右手腕活動力減少百分之四十，肌力減少百
    分之二十，且須持續進行復健治療至少一年，治療完成後手腕功能亦僅可恢復百
    分之六十至八十。依臺灣大學醫學院附設醫院（下稱臺大醫院）鑑定結果，亦認
    原告右上肢關節活動度仍在正常範圍之內，然而其右手肌力（運動功能）約減少
    百分之三十，右手正中神經之感覺領域亦有輕中度之感覺功能損傷，大略估算原
    告右手機能減損約百分之二十五至三十之間。按人體右手乃人類於從事各種活動
    時最重要且不可或缺之部位（原告並非左撇子），尤其原告從事之工作，全係依
    靠手部之活動始得進行，今原告右手機能減損百分之二十五至三十之間，勢將直
    接影響原告之勞動能力。故原告勞動能力之減少比例應達百分之三十。經查原告
    自八十九年一月起至事發之日止，共具領薪資三十六萬五千二百十五元，平均每
    年所得為四十八萬九千九百五十三元；而原告為五十年二月八日出生，則自預計
    治療完畢之時點即九十一年一月一日起至六十歲止，共計十九年，原告因本次傷
    害喪失勞動能力並依據霍夫曼式計算法扣除中間利息計算一次給付之賠償額為一
    百九十八萬七千二百四十四元。
  5.薪資損失：依國泰醫院出具之診斷證明書表示：原告須持續治療至少一年（即至
    九十年十二月），在此期間內原告因治療及復健而無法工作之薪資損失，自應由
    被告負損害賠償責任。原告平均每月薪資為四萬零五百七十九點四四元，自八十
    九年十月起至復健完畢之九十年十二月止，為十五個月，計原告無法工作之薪資
    損失為六十萬八千六百九十二元。另被告主張本件屬職業災害，依法事業單位仍
    須給付勞工薪資，故原告所舉薪資損失並不存在云云，惟查宇全企業社係原告夫
    妻共同經營，原告既因受傷無法工作，而導致宇全企業社之收入減少，原告又如
    何對自己或其夫請求給付薪資？是以被告此部分所辯，至不足採。
  6.慰撫金：原告此次傷害，歷經多次手術，痛苦難當，其間更因進行腹部皮瓣手術
    而將手腕縫於腹部上長達一個月之久，迄今右手仍因神經損壞無法使力而影響正
    常生活至鉅，所受精神痛苦實不可言喻，原告因本件傷害，無論在工作或家庭、
    子女之照顧上均發生極大不便，爰請求五十萬元之精神慰撫金。
  7.懲罰性賠償金：系爭機器之電熱盤係採厚重之鋼板為材料，重達數公斤，且運作
    時溫度高達攝氏一百五十度以上，為顧及操作者之安全，被告自應盡一切可能將
    電熱盤鎖緊以避免其掉落而造成操作人員之傷害。惟被告竟僅使用一根螺絲鎖住
    重達數公斤之高溫電熱盤，且系爭機器所附之使用說明書亦未提醒使用者應定期
    檢查螺帽是否堅固，是系爭機器之設計顯然欠缺合理可期待之安全性。倘被告使
    用一個以上之螺絲鎖緊電熱盤，當一只螺絲鬆脫時尚有其他螺絲可支撐電熱盤重
    量，電熱盤尚不致馬上落下燙傷使用者。足見系爭機器具安全上之危險，被告對
    於原告之傷害應認有過失。原告受傷後曾於八十九年十月十二日發函被告，請求
    被告出面洽商和解事宜，惟被告收函後竟未予置理，毫無和解誠意，為此請求被
    告給付懲罰性賠償金一百三十萬元。
  8.綜上所述，被告應連帶賠償原告四百六十六萬七千九百一十二元之損失，及其中
    三百八十八萬一千九百八十九元自九十年四月十一日起，另七十八萬五千九百二
    十三元（即追加請求部分）自九十一年三月十三日起，均至清償日止，按週年利
    率百分之五計算之利息。
  (五)對被告抗辯之陳述：
  1.依消費者保護法施行細則第四條規定：「本法第七條所稱商品，指交易客體之不
    動產或動產，包括最終產品、半成品、原料或零組件」，準此，消保法中關於商
    品概念及範圍之界定上，既係及於半成品、原料或零組件，而半成品、原料、零
    組件乃係製造者為生產之需要所為之消費，當該半成品、原料或零組件具有危險
    性，致生損害於生產線上之製造者或生產者時，該購買或使用半成品、原料、零
    組件之消費者，仍得依消保法向製造、經銷半成品、原料、零組件之企業經營者
    請求損害賠償。足見消保法第二條所謂之消費，並未排斥以生產為目的之商品消
    費，故系爭機器自不因係屬工業用機械並置於工作場所，而排除消保法之適用。
  2.方礎公司向被告京華公司買受系爭機器時，係約定直接將機器送至宇全企業社，
    被告京華公司亦派員直接至宇全企業社指導原告夫婦使用系爭機器，是被告辯稱
    本件意外係因方礎公司未指導原告如何正確使用系爭機器所致，自非實在。原告
    係依據被告京華公司指導人員之指示及使用說明書上之記載，使用系爭機器，被
    告京華公司提供之使用說明書上，並未提及系爭機器之螺絲有鬆脫之可能性，更
    未提及應如何進行適當之操作或保養維修檢查方得避免螺絲之鬆脫，故被告辯稱
    本件意外係因原告長期草率操作及無適當維修檢查之結果所致，實屬無稽。
  3.系爭機器於換裝模具時，只須於電熱盤上之四個螺絲孔上進行換裝，並不需要拆
    卸連接塊上之主螺栓。而本件電熱盤之所以掉落，乃因鎖住連接塊及電熱盤之主
    螺栓之螺帽鬆脫，此與換裝模具無關，被告辯稱系爭機器電熱盤掉落係因原告時
    常拆卸模具所致，顯在模糊焦點。系爭機器既係被告所製造，其自應確保機器無
    安全及衛生上之危險。倘系爭機器可能因使用時間過長而影響其安全性，被告亦
    應於說明書或機器明顯處明確告知消費者，此參消保法第七條第二項規定：商品
    或服務具有危害消費者生命、身體、健康、財產之可能者，應於明顯處為警告標
    示及緊急處理危險之方法足稽。然查被告並未於使用說明書上告知消費者電熱盤
    可能因螺帽未鎖緊而有掉落之可能性，亦未告知消費者應如何保管維修始能防止
    此危險性，竟辯稱系爭機器業處於原告實力支配下逾二年，其不須就機器之安全
    性負責云云，實屬卸責之詞，不足憑採。另原告操作系爭機器業逾兩年之時間，
    操作方式皆係依照被告公司之指示，並無不當之處，鑑定報告亦認「該機操作並
    不複雜，二年之操作經驗應屬熟手」。被告交付原告之使用說明書中表示「不論
    是否具有熟練技術，任何人均能輕易操作本公司出產之機器而絲毫不會減低機器
    的性能和安全」，並未提及使用者應維修檢查及如何維修螺絲堅固與否之文字，
    如何期待單純購買系爭機器使用而無機械專業知識之消費者，定期檢查是否螺固
    ？被告以原告未有任何維修紀錄證明原告與有過失，亦不可採。
  4.被告交付原告之使用說明書前言欄聲稱：「（系爭機器）無論是在電氣迴路或機
    械構造上均極堅固而不易產生故障，因而不論是否具有熟練技術，任何人均能輕
    易操作本公司出產之機器而絲毫不會減低機器的性能和安全」等語，按被告既表
    示任何不具熟練技術之人均能輕易操作系爭機器，如今原告於操作系爭機器時遭
    突然掉落之高溫電熱盤所灼傷，被告竟反倒指稱係原告未注意職場安全所致，其
    推卸責任之處理態度，誠屬可議。蓋被告於交付系爭機器至原告處所時，僅教導
    原告應如何操作系爭機器，並未告誡原告於操作時應特別注意螺帽是否鬆脫，且
    其交付之使用說明書內更未提醒使用者應於操作前特別檢查機器之螺帽。甚且系
    爭機器在操作時，操作員之注意力皆係集中於產品之取放及啟動按鈕以進行壓製
    封裝作業上，豈可能於每進行一次封裝，皆額外分神檢查各個螺絲有無鬆脫？被
    告辯稱系爭機器螺帽甫開始鬆動之際即會有異狀，本件係原告自己任令螺帽不斷
    鬆脫卻不停車所致，純屬勞工安全檢查不落實云云，顯係強詞奪理；試問，倘原
    告於操作機器時已發現螺帽鬆脫，豈可能不停止操作，而任令高達攝氏一百五十
    度以上之電熱盤掉落灼傷自己之雙手？況本件鑑定報告第七頁第二十五點，認被
    告應「提示使用人，多久及如何檢查重要部份是否螺固，或當重要部份螺固鬆脫
    時能出現不可忽略之警示」；另鑑定報告第三頁第四點載明：「系爭機器製售廠
    商所提供之說明書未見有提及使用者應檢查螺絲堅固與否之文字」，足見被告在
    系爭機器之標示說明上，亦欠缺充分之說明及警告，俾令使用人得以採取防危措
    施。
  5.民法第一百九十一之一規定：「商品製造人因其商品之通常使用或消費所致他人
    之損害，負賠償責任…，前項所稱商品製造人，謂商品之生產、製造、加工業者
    。其在商品上附加標章或其他文字符號足以表彰係其自己所生產、製造、加工者
    ，視為商品製造人」。依據前揭條文之文義解釋，商品製造人因其商品所致他人
    之損害，倘能證明設計並無欠缺，即可不負賠償責任，足見商品製造之概念應係
    包含商品設計之環節在內。本件鑑定報告結論第三點載「系爭機器之設計、生產
    及製造過程中…以上螺帽鎖緊防鬆脫之手段並非絕對可靠，且衡諸當時之科技及
    專業中，已有更確實之防鬆脫手段，或使連接塊鬆脫前可先獲得警示之設計」，
    足證被告二公司均應負商品製造人之損害賠償責任。本件被告揚週公司自承系爭
    商品係其代工製造，被告京華公司則於系爭機器所附說明書上表示系爭機器係由
    其設計製造，渠等自應負商品製造人責任。
三、證據：提出訂貨單、合約書、機器外觀圖、名片、薪資證明、律師函、納稅證明
          書、商標檢索資料、使用說明書、匯款收執聯、免用統一發票收據、畢業
          證明書、戶口名簿、土地所有權狀、建築改良物所有權狀影本各乙份、公
          司變更登記事項卡二份、診斷證明書、計程車收據影本各三紙、統一發票
          影本四紙、照片影本六幀、醫療費用收據影本八十五份為證，並聲請傳喚
          證人壬○○、丁○○、鄭惜、丙○○、己○○，及囑託國立臺灣大學慶齡
          工業研究中心、國立臺灣大學醫學院附設醫院鑑定。
乙、被告方面
壹、京華超音波股份有限公司、乙○○部分：
一、聲明：
  (一)原告之訴及其假執行之聲請均駁回。
  (二)如受不利判決，願供擔保請准宣告免為假執行。
二、陳述：
  (一)被告京華公司並非系爭機器之設計、生產、製造者：
  1.系爭機器係由另一被告揚週公司出售與被告京華公司，再轉賣予方礎公司，揚週
    公司並直接將機器運送至方礎公司。被告京華公司當初係向被告揚週公司訂購該
    公司現在既有型號之機器，即系爭KF-80T高週波熔接機一台，此由採購單中完全
    沒有對被告揚週公司為任何之設計指示或指定特殊規格可知，故系爭機器亦非如
    被告揚週公司所稱係由被告京華公司設計，指定規格，由揚週公司代工製造，被
    告京華公司確無設計或製造該機器之情事，僅有單純出售系爭機器予訴外人方礎
    公司之事實。另被告京華公司與揚週公司間之採購單及統一發票上金額不符，係
    因現金折讓百分之三之緣故。
  2.原告所提原證十四號使用說明書中係記載「K－SONIC高週波塑膠熔接機是由本公
    司技術專家精心設計，採用世界一流名廠出品零件製造」等語，其中所指之機器
    型號為K－SONIC  高週波塑膠熔接機，並非系爭KF-80T高週波熔接機，故被告京
    華公司並未於說明書中記載系爭機器為其所設計製造。且使用說明書並非商品，
    不論被告京華公司於說明書中為如何之記載，均不能認為相當於民法第一九一條
    之一第二項所規定之商品，被告京華公司從未在系爭機器上附加標章或其他文字
    、符號，表彰係其所生產製造加工，依法並無視為商品製造人之餘地。
  (二)系爭機器在市場上反應一向良好，被告京華公司從不曾接獲發生熱版模（即電熱
    盤）螺絲鬆脫之意外報告，足見系爭機器無此種瑕疵問題。系爭機器之熱版模與
    主機台之間，係以螺旋規格為M20X1.5P之螺栓搭配M20X1.5P之六角頭螺帽加以結
    合，其最小拉力負載可高達一萬零九百公斤，最大拉力負載更可高達一萬五千六
    百公斤，而系爭熱版模僅十餘公斤，豈有不堪負荷而致鬆脫掉落之情事？另參以
    現行市面上販售高週波加熱設備之其他廠商諸如「賀野企業有限公司」、「強順
    工業股份有限公司」、「力昇公司」等之產品目錄，亦知其等之產品設計亦均與
    被告所售產品大同小異，即均設計以可負載十噸以上拉力之單一螺栓鎖住連接塊
    ，故系爭產品確已符合現行業界科技與水準，具備通常可合理期待之安全性。
  (三)原告所呈之機台照片（起訴狀證物二照片，準備三狀附件照片二紙），均非事故
    發生時真實之照片，而係原告處理過機台後所攝之照片，乃虛偽不實，不足為證
    。且從原告所提不實照片中螺帽之位置竟然與電熱盤密接之情形觀之，益證原告
    所稱因螺帽鬆脫致電熱盤掉落乙事亦屬虛偽，蓋系爭螺帽與電熱盤密接係屬為「
    鎖緊」，系爭螺帽與電熱盤分離滑向汽缸導桿始為「鬆脫」，而今依照片所示明
    顯可知系爭螺帽與電熱盤係密接而非與電熱版分離滑向汽缸導桿，故而原告所稱
    因螺帽鬆脫致電熱盤掉落乙事應屬虛偽。
  (四)被告京華公司將系爭機器出售與方礎公司時，除交付使用說明書外並有派員指導
    方礎公司如何正確使用系爭機器，並提醒其應注意之安全事項，惟方礎公司將系
    爭機器轉交原告任職之宇全企業社使用時，並未指導原告如何正確使用機器。退
    步言之，倘果如原告所稱於被告京華公司派員指導方礎公司如何正確使用系爭機
    器時，原告夫妻有在現場，此更足以證實被告已對原告善盡告知之能事，而原告
    竟仍疏於注意，原告自應就其自身疏失自負其責。此外，原告於任職宇全企業社
    ，有長期使用機器之經驗，為訓練有素之人員，而機器之使用須定期檢查乃為常
    識，檢查螺絲有無鎖緊更是常識中之常識，原告疏懶未予檢查，竟託詞被告京華
    公司未予提醒，實悖於常情甚鉅。又系爭螺絲之鬆脫非僅一日可成，系爭機器在
    原告實力支配下長達二年以上，原告竟均未有任何維修紀錄，更足證原告從未對
    機器進行檢查保養，置被告技術人員之叮囑完全不顧，故意外之發生實應歸責於
    原告長期草率操作及無適當維修檢查之結果。另系爭機器係可供拆卸以便換裝不
    同模具俾使用於不同產品，方礎公司購買系爭機器時曾同時向被告公司訂購六組
    模具，顯見原告應有時常拆卸至少六組模具之行為，對於系爭螺絲鬆脫掉落亦有
    重大影響。
  (五)公司法第二十三條係規定：「公司負責人對於公司業務之執行，如有違反法令致
    他人受有損害時，對他人應與公司負連帶賠償之責」，亦即行為人為公司負責人
    ，因其於執行職務所加害於他人之損害，再由公司與行為人連帶賠償。惟本件被
    告乙○○並非負責系爭機器之設計製造，並無於執行公司業務時違反法令之情形
    ，與公司法第二十三條之規定顯有未合，自無須與公司連帶負責。況公司法第二
    十三條規定之適用，應以公司負責人具備民法第一百八十四條侵權行為要件為前
    提，原告並未舉證證明被告乙○○有何故意或過失之行為，其主張自不可採。
  (六)就原告所主張之損害賠償金額答辯如下：
  1.交通費用部分：原告主張因進行復健而赴國泰醫院所支出之計程車資並不實在，
    蓋國泰醫院表示病患進行復健治療時，仍須繳納掛號費及部分負擔費，故原告主
    張其至國泰醫院進行復健，必須提出該次之掛號費或部分負擔費用之單據加以證
    明，否則該次往返之計程車資亦不實在。
  2.看護費用部分：國泰醫院內每日有日班、大夜班、小夜班等護理人員二十四小時
    值班，已足以處理病患在醫院內所需之協助；原告並非中風、癱瘓、植物人等類
    長期臥床病患，職業看護並非必要，並不需要病患家屬在場，病患家屬自願在院
    內陪伴通常是基於關懷而已，則所謂聘請職業看護之費用即非屬必要費用。
  3.勞動能力減少部分：原告右手腕功能減少百分之二十並不等於原告減少勞動能力
    百分之二十，蓋因右手腕僅佔全身勞動能力之一小部分。且宇全企業社係由原告
    本身與其配偶共同經營，原告提出其自己經營之宇全企業社之薪資證明單，該私
    文書不足為憑極為顯然，由此計算之薪資額當然亦不實在。
  4.薪資損失部分：原告所提薪資證明單不實已如前述，且本件原告為宇全企業社之
    勞工，其因執行包裝業務而受傷，屬於職業災害，依法雇主仍須給付勞工薪資，
    故原告所舉薪資損失並不存在，倘宇全企業社拒付原告因職災請假期間之薪資，
    則為宇全企業社違反勞動基準法之問題。
  5.懲罰性賠償金部分：被告京華公司並非系爭機器之設計、生產、製造者，即無消
    費者保護法規定之適用。況原告受傷時，被告公司立刻派員前往醫院慰問，主動
    表達善意和平解決此事卻未獲置理，實無任何應課予懲罰性賠償之理由，此部分
    請求應予駁回。
  (七)退萬步言，縱認被告京華公司有任何過失，然依民法第二一七條過失相抵之規定
    ，被告京華公司亦可爰引此條主張原告與有過失，蓋系爭機台自購入後即由原告
    負責操作迄今逾二年以上，其長期草率操作及無適當維修檢查，乃其損害發生或
    擴大之原因，原告就此過失部分應自負其責。
三、證據：提出採購單、統一發票、螺栓結合剖面圖、數值表、資產負債表、損益表
          影本各乙份、操作錄影帶乙捲、彩片目錄三份為證。
貳、被告揚週電機企業有限公司、庚○○部分：
一、聲明：
  (一)原告之訴及其假執行之聲請均駁回。
  (二)如受不利判決，願供擔保請准宣告免為假執行。
二、陳述：
  (一)消費者保護法所稱之消費，係指不再用於生產的情形下之最終消費而言，亦即企
    業經營者在從事生產行為，而不是在從事消費行為時，即非消費者保護法所稱之
    消費者。經查系爭機器係工業用機器，置於工作場所，原告亦自承其與配偶共同
    經營宇全企業社，為方礎公司代工，該機器係由方礎公司所提供等語，足見原告
    乃為企業之經營者，而其使用系爭機器乃是用於為方礎公司代工之生產行為，揆
    諸前揭說明，顯非屬消費者保護法中所稱之消費者，即無消費者保護法之適用。
  (二)系爭機器係被告京華公司所設計，而由被告揚週公司依被告京華公司所設計之規
    格組裝製造，性質上係屬代工，自須符合被告京華公司定作之規格，依法亦非原
    告所指應負商品製造責任之人。
  (三)系爭機器係以汽缸帶動高溫電熱盤上下運動進行熔接作業，而汽缸與電熱盤間是
    以汽缸軸心相連，按汽缸僅有一個軸心，故不可能使用一根以上之螺絲加以鎖緊
    。且定期檢查螺帽是否鎖緊乃機器使用者之一般基本常識，而螺帽係逐漸旋出螺
    母，不可能一瞬間鬆脫，於螺帽鬆動之情形下，因電熱盤固定不嚴密，系爭機器
    上下運動時，當會出現電熱盤晃動之情形，原告即應加以檢查，然原告卻任令螺
    帽鬆動而不加以檢查，顯見本件應純屬職場勞工安全工作不落實所造成之意外。
  (四)被告庚○○雖為被告揚週公司之負責人，但並未實際負責系爭機器之製造，並無
    公司法第二十三條之適用，自不須負連帶損害賠償責任。
三、證據：提出網路查詢資料乙份為證。
丙、本院依職權履勘現場，並向國泰醫院調取原告病歷資料。
    理      由
一、按訴狀送達後，原告固不得將原訴變更或追加他訴，但請求之基礎事實同一或不
    甚礙被告之防禦及訴訟之終結者，不在此限，民事訴訟法第二百五十五條第一項
    第二款、第七款分別定有明文。本件原告起訴原係基於消費者保護法第七條第一
    項、第三項、第五十一條及公司法第二十三條之規定，請求被告京華公司、乙○
    ○連帶給付原告三百八十八萬一千九百八十九元，及自起訴狀繕本送達翌日起至
    清償日止，按週年利率百分之五計算之利息，嗣追加揚週公司、庚○○等二人為
    被告，及追加民法第一百九十一條之一為訴訟標的，並擴張聲明為被告應連帶給
    付原告四百六十六萬七千九百一十二元，及其中三百八十八萬一千九百八十九元
    自九十年四月十一日起（此部分之利息乃係減縮至第一次言詞辯論期日之翌日起
    算），另七十八萬五千九百二十三元自九十一年三月十三日起，均至清償日止，
    按週年利率百分之五計算之利息，均係基於原告於八十九年九月二十六日使用系
    爭機器時，因電熱盤掉落壓及原告雙手，致其受有右手腕三度燙傷併右手正中神
    經受損、左手接觸性二度燙傷之傷害此一基礎事實而請求，且不甚礙被告之防禦
    及訴訟之終結，揆諸前揭法條之規定，自應予以准許。
二、本件原告起訴主張：訴外人方礎公司前於八十七年九月十七日向被告京華公司購
    買由其設計，交由被告揚週公司製造之KF-80T高週波 PVC塑膠熔接機一台，並轉
    交原告任職之宇全企業社使用。詎原告於八十九年九月二十六日使用系爭機器進
    行產品包裝作業，正將產品置入電熱盤下方之際，系爭機器之主螺栓螺帽竟突然
    鬆脫，致高溫電熱盤掉落壓至原告雙手，原告因不及將手移出，而受有右手腕接
    觸性三度燙傷併神經、韌帶暴露及左手掌接觸性二度燙傷之傷害。經查系爭機器
    用以負載上模裝置之唯一一只主螺栓上，僅於連接塊之上方單面設有螺帽，連接
    塊下方並未另設有一螺帽，致使主螺栓無法與連接塊牢固地咬連，進而發生本件
    意外。依台灣大學慶齡工業研究中心之鑑定結果，認為系爭機器以上螺帽鎖緊防
    鬆脫之手段並非絕對可靠，且衡諸當時之科技及專業中，已有更確實之防鬆脫手
    段，或使連接塊鬆脫前可先獲得警示之設計，足證系爭機器確未具通常可合理期
    待之安全性。且被告京華公司並未於使用說明書上告知消費者電熱盤可能因螺帽
    未鎖緊而有掉落之可能性，亦未告知消費者應如何保管維修始能防止此危險性。
    按被告京華公司為系爭機器之設計者，被告揚週公司為系爭機器之製造者，被告
    乙○○及庚○○分別係京華公司及揚週公司之負責人，依消費者保護法第七條第
    一項、第三項、第五十一條、第一百九十一條之一條、第一百九十三條第一項、
    第一百九十五條第一項，及公司法第二十三條之規定，被告等自應就原告之損害
    負連帶賠償責任。爰依前揭條文之規定，請求被告連帶賠償原告醫療費用十二萬
    二千四百七十六元、交通費用六萬五千五百元、親屬看護費用八萬四千元、勞動
    能力減少百分之三十計一百九十八萬七千二百四十四元、十五個月之薪資損失六
    十萬八千六百九十二元、精神慰撫金五十萬元、懲罰性賠償金一百三十萬元，合
    計四百六十六萬七千九百一十二元及法定遲延利息之損害等語。
三、被告京華公司及乙○○則以：被告京華公司當初係向被告揚週公司訂購該公司現
    在既有型號之機器，即系爭KF-80T高週波熔接機一台，再轉賣予方礎公司，揚週
    公司並直接將機器運送至方礎公司。系爭機器非如被告揚週公司所稱係由被告京
    華公司設計，指定規格，由揚週公司代工製造，被告京華公司僅係單純出售系爭
    機器予方礎公司。原告所提使用說明書中所指之機器型號為K－SONIC高週波塑膠
    熔接機，並非系爭KF-80T高週波熔接機，故被告京華公司並未於說明書中記載系
    爭機器為其所設計製造，且使用說明書並非商品，不論被告京華公司於說明書中
    為如何之記載，均不能認為相當於民法第一九一條之一第二項所規定之商品，依
    法並無視為商品製造人之餘地。次查系爭機器之熱版模（即電熱盤）與主機台之
    間，係以螺旋規格為M20X1.5P之螺栓搭配M20X1.5P之六角頭螺帽加以結合，其最
    小拉力負載可高達一萬零九百公斤，最大拉力負載更可高達一萬五千六百公斤，
    而系爭熱版模僅十餘公斤，應不致會有不堪負荷而鬆脫掉落之情事；參以現行市
    面上其他販售高週波加熱設備廠商之產品設計亦均與被告所售產品大同小異，即
    均設計以可負載十噸以上拉力之單一螺栓鎖住連接塊，顯見系爭產品確已符合現
    行業界科技與水準，具備通常可合理期待之安全性。又原告所呈之機台照片，均
    係原告處理過機台後所攝之照片，虛偽不實，不足為證。且原告所提不實照片中
    ，螺帽之位置竟然與電熱盤密接而非與電熱盤分離滑向汽缸導桿，益證原告所稱
    因螺帽鬆脫致電熱盤掉落乙事應屬虛偽。另原告有長期使用機器之經驗，為訓練
    有素之人員，且系爭機器置於原告實力支配下長達二年以上，原告竟均未有任何
    維修紀錄，足證原告從未對機器進行檢查保養，故意外之發生實應歸責於原告長
    期草率操作及無適當維修檢查之結果，縱認被告京華公司有任何過失，被告京華
    公司亦得主張原告與有過失。此外，被告乙○○並未負責系爭機器之設計製造，
    即無於執行公司業務時違反法令之情形，與公司法第二十三條之規定顯有未合，
    自無須與公司連帶負責。況公司法第二十三條規定之適用，應以公司負責人具備
    民法第一百八十四條侵權行為要件為前提，原告並未舉證證明被告乙○○有何故
    意或過失之行為，其主張自不可採。就原告所主張之損害賠償金額部分，看護費
    用並非必要，交通費用及薪資損失部分證據不足，而勞動能力減少之比例應不到
    百分之二十等語，資為抗辯。
四、被告揚週公司及庚○○則以：消費者保護法所稱之消費，係指不再用於生產的情
    形下之最終消費而言，亦即企業經營者在從事生產行為，而不是在從事消費行為
    時，即非消費者保護法所稱之消費者。經查系爭機器係工業用機器，置於工作場
    所，原告使用系爭機器乃是用於為方礎公司代工之生產行為，顯非屬消費者，即
    無消費者保護法之適用。況系爭機器係被告京華公司所設計，而由被告揚週公司
    依被告京華公司所設計之規格組裝製造，性質上係屬代工，自須符合被告京華公
    司定作之規格，依法亦非原告所指應負商品製造責任之人。又定期檢查螺帽是否
    鎖緊乃機器使用者之一般基本常識，而螺帽係逐漸旋出螺母，不可能一瞬間鬆脫
    ，於螺帽鬆動之情形下，因電熱盤固定不嚴密，系爭機器上下運動時，當會出現
    電熱盤晃動之情形，原告即應加以檢查，然原告卻任令螺帽鬆動而不加以檢查，
    顯見本件應純屬職場勞工安全工作不落實所造成之意外。此外，被告庚○○雖為
    被告揚週公司之負責人，但並未實際負責系爭機器之製造，並無公司法第二十三
    條之適用，自不須負連帶損害賠償責任等語，資為抗辯。
五、經查系爭機器係訴外人方礎公司於八十七年九月十七日向被告京華公司購買，並
    轉交原告任職之宇全企業社使用，系爭機器用以負載上模裝置之主螺栓上，僅於
    連接塊之上方單面設有螺帽，及原告於八十九年九月二十六日受有右手腕接觸性
    三度燙傷併神經、韌帶暴露及左手掌接觸性二度燙傷之傷害等事實，為兩造所不
    爭，並有訂貨單、合約書、國泰醫院診斷證明書及財團法人康寧醫院醫療費用收
    據影本各乙份附卷可稽，自堪信為真實。
六、按消費者保護法中所稱之消費者係指以消費為目的而為交易，使用商品或接受服
    務者，該法第二條第一款定有明文。而其中所指之「消費」，於商品責任中係指
    以直接使用商品為目的，而非以商品本身之加工、交易為目的之最終消費而言。
    如建商購入材料以供建築房屋出售，其所購之材料係供其加工製造成另一商品使
    用，或如電器行購入電器以供轉賣，貨運業者受託運送貨物至他處等情形，均非
    直接將該材料、電器或貨物視為最終產品而使用，而是將商品透過一定之方式加
    工或交易後而獲取利潤，即非屬以消費為目的之行為。然如使用者係依該商品之
    通常使用方式而使用商品，而非將其視為加工、製造或交易之對象，性質上即係
    直接使用該商品，而為消費者保護法中所稱之消費者。舉例而言，公司購買汽車
    作為公務車使用，其受僱人於使用公務車出差時，僅係以之作為提供勞務之工具
    ，並非將汽車本身作為其加工、製造或交易之對象，故其直接使用汽車之行為即
    屬消費行為；至雇主是否因購入系爭公務車而增加生產效率，並進而增加獲利，
    則為認定雇主本身是否為消費者之問題，與受僱人之行為目的無涉，自屬當然。
    經查系爭機器為高週波 PVC塑膠熔接機，利用高溫熔接之原理，以攝氏一百五十
    度以上之高溫電熱盤，下壓至其下方之「下部定盤」，利用高溫進行塑膠熔接，
    顯見其主要之功能即係作為熔接塑膠之用；系爭機器固為方礎公司購入後轉交宇
    全企業社使用，然其目的並非在於將系爭機器視為半成品而作為加工、製造之對
    象，系爭機器於此即應屬最終工業產品。而原告任職於宇全企業社，係宇全企業
    社之受僱人，詳如後述，其使用系爭機器之目的乃在於直接利用其該機器提供之
    高溫熔接功能進行塑膠熔接之操作，而非在於加工、製造、販售或運送系爭機器
    本身，故系爭機器僅屬其提供勞務或技術以製成商品之工具而已。揆諸前揭說明
    ，原告直接使用系爭機器之行為，即係以直接使用商品為目的之消費行為，要無
    疑義，從而原告自屬系爭機器之消費者，而有消費者保護法之適用。被告以原告
    係利用系爭機器從事生產其他商品之行為，而認原告並非屬消費者保護法中所稱
    之消費者，尚非可採。
七、復按從事設計、生產、製造商品或提供服務之企業經營者應確保其提供之商品或
    服務，無安全或衛生上之危險；企業經營者違反前開規定，致生損害於消費者或
    第三人時，應負連帶賠償責任，消費者保護法第七條第一項、第三項前段分別定
    有明文。經查：
  (一)被告京華公司於其所印製之「高週波 PVC塑膠熔接機使用說明書」第二頁前言第
    二行中載明「K-SONIC 高週波塑膠熔接機是由本公司技術專家精心設計，採用世
    界一流名廠出品零件製造」等語，有上開說明書影本乙份附卷可稽，而 K-SONIC
    乃為被告京華公司之註冊商標，亦有商標檢索資料影本乙份在卷可證；參以說明
    書第五頁中分別針對KF-40T、KF-50T及 KF-80系列之高週波熔接機電力資料加以
    說明，並未提及有所謂 K-SONIC機型之機器，且被告京華公司所提該公司商品目
    錄中亦不見有該機器型號等情，顯見上開說明書中 K-SONIC字樣之意義應非為機
    器之機型，僅係表示為被告京華公司所出品之高週波塑膠熔接機，其中既包含系
    爭機器之機型，足認被告京華公司已於說明書中表彰系爭機器係由其所設計甚明
    。況被告揚週公司亦指稱系爭機器係被告京華公司所設計，委由該公司代工製造
    等語，被告京華公司如欲推翻其於上開說明書上之表示，自須就此負舉證責任；
    其所提之採購單及統一發票，僅得證明其與被告揚週公司間確有交易行為，然該
    交易之性質究屬買賣抑或是承攬，仍不得而知，即不足以證明被告京華公司所主
    張係就現存既有型號向被告揚週公司購買之事實，其復未能再就此舉證以實其說
    ，此部分所辯即難以採信，從而系爭機器係由被告京華公司設計、被告揚週公司
    代工製造之事實，堪以認定。另就被告揚週公司而言，雖其辯稱僅係受被告京華
    公司之指示代工製造系爭機器，並非消費者保護法上之製造行為等語，然按消費
    者保護法之立法目的，即係著眼言於現代產業社會中，商品之生產、行銷結構日
    趨複雜化，結構亦日趨精細化，消費者如欲舉證證明商品係於產銷結構中之何一
    環節具有瑕疵，實有困難，且為確保消費者之求償權得以實現，故規定商品之設
    計、生產、製造、經銷者均應負擔連帶責任，甚至就半成品、原料及零組件之提
    供者亦應負責，以構成確保消費者安全之防護網。從而被告揚週公司雖僅係依照
    被告京華公司之設計而為，惟其既就系爭機器為組裝並製成成品，自屬製造行為
    無疑，縱被告揚週公司於製造過程中並無瑕疵，然其與被告京華公司既分別具有
    獨立之法人格，同屬系爭機器產銷過程中之一環，揆諸前揭說明，亦應負連帶責
    任。
  (二)按商品於其流通進入市場，或服務於其提供時，未具通常可合理期待之安全性者
    ，為消費者保護法第七條第一項所稱安全或衛生上之危險；又企業經營者主張其
    商品於流通進入市場，或服務於其提供時，符合當時科技或專業水準者，就其主
    張之事實負舉證責任，消費者保護法施行細則第五條第一項前段、第六條分別定
    有明文。經查系爭機器在操作時，操作者之手部常會置於電熱盤下方以取、放物
    品，一旦主螺栓之螺帽鬆脫，重達數十公斤之高溫上模裝置（含連接塊、調整板
    、電熱盤及模具）將隨之掉落，此對操作人員身體所造成之傷害極大，且因系爭
    機器之汽缸軸係屬可旋轉者，與其相螺合之連接塊，經久使用後具有因相對旋轉
    而致鬆脫之可能性（參見鑑定報告第四頁第九點），被告等自應盡力防止主螺栓
    與螺帽鬆脫。然系爭機器用以負載上模裝置之主螺栓上，僅於連接塊之上方單面
    緊防鬆脫之手段並非絕對可靠，且衡諸當時之科技及專業中，已有更確實之防鬆
    脫手段，或使連接塊鬆脫前可先獲得警示之設計，如堡形螺帽之設計，即是於螺
    帽鎖緊後，在螺栓上鑽一孔，插入一支開口梢，則可百分之百防螺帽鬆脫；或以
    一鎖定板將螺帽之六角邊壓固，除非刻意撬開鎖定板，螺帽應不致鬆脫，亦屬萬
    全之策；另如在掉落之連接塊下方加裝一個下螺帽，於連接塊鬆脫掉落前，下螺
    帽會先行掉落，或可使操作人員有所警覺，而重新檢查並鎖緊連接塊（參見鑑定
    報告第六頁第二十點、第九頁第三點）。就堡型螺帽及鎖定板部分，雖被告京華
    公司辯稱係用於高轉速高震動率之機器，然其既具有百分之百防止螺帽鬆脫之效
    能，亦非不能用於系爭機器，且系爭機器之售價高達二十四萬元，被告京華公司
    委由被告揚週公司製造之成本僅十五、六萬元，有請購單、合約書、國內採購單
    及統一發票影本各乙份附卷可稽，則被告京華公司於設計時加裝上開設施應無窒
    礙難行或不符經濟效益之處，甚為明確。況如其於連接塊下方加裝一個下螺帽，
    成本更係低廉，與因電熱盤掉落所可能發生之損害相較，要求系爭機器安裝上開
    裝置，應屬可合理期待之範圍。然被告京華公司於設計時，竟僅有加裝上螺帽此
    一最簡單之防鬆脫裝置，於扭力太大或震動劇烈時，螺帽仍有可能鬆脫（參見鑑
    定報告第四頁第十五點），顯見其具有設計上之瑕疵甚明。另鑑定結果既明確指
    稱當時之科技及專業中，已有更確實之防鬆脫手段，或使連接塊鬆脫前可先獲得
    警示之設計，則縱使現行市面上販售高週波加熱設備之其他廠商，渠等之產品設
    計與系爭機器大同小異，亦僅顯示其他廠商之同類型機器均有相同之設計上瑕疵
    ，實不足為系爭機器確已符合現行業界科技與水準之證明，至為灼然。此外，被
    告復未能舉證證明系爭機器於流通進入市場時，符合當時科技或專業水準，揆諸
    前揭說明，系爭機器確未具通常可合理期待之安全性，而有安全或衛生上之危險
    ，堪以認定。
  (三)原告係於八十九年九月二十六日受有右手腕接觸性三度燙傷併神經、韌帶暴露及
    左手掌接觸性二度燙傷之傷害，衡情與受電熱盤灼傷之情形相當；參以證人壬○
    ○證稱：「當原告呼救時，我才靠近看，看到原告雙手被壓在機台電熱版（即電
    熱盤）下方」等語，證人戊○證稱：「原告呼救時，我才過去看，看到原告雙手
    被壓在機台上」等語（均參見本院九十年六月二十八日勘驗筆錄），可認原告之
    雙手應確係為電熱盤所灼傷。又系爭機器於正常操作時，必須雙手同時按住裝置
    於機台下方之二個按鈕，或是以單手啟動手動壓下開關，電熱盤方會緩緩下降，
    故電熱盤如係以正常方式運作，操作者應有充裕時間依本能縮回雙手以免灼傷，
    縱動作稍微遲緩，以手部之縮回方向，亦應僅有手掌或手指灼傷，方符情理。然
    原告除左手係手掌燙傷外，右手竟為手腕部分燙傷，依一般常理推斷，應係電熱
    盤突然急速掉落，致原告不及縮回雙手所致。至於電熱盤掉落之原因，當時原告
    並未使用模具（模具亦係以四支螺絲支撐），連接塊、調整板及電熱盤間均係以
    四支以上之螺絲相連，同時鬆脫而掉落之機率甚低，且於正常操作時亦無導致其
    鬆脫之原因，參以前述系爭機器之汽缸軸係屬可旋轉者，與其相螺合之連接塊，
    經久使用是有可能因相對旋轉而致鬆脫等情，應認原告主張其係因系爭機器汽缸
    軸與連接塊間之螺牙鬆脫，致電熱盤掉落導致燙傷原告雙手之事實，堪以採信。
    另依原告所提事發後之照片觀之（參見本審卷第一百五十六頁），可明顯見到螺
    孔，顯見汽缸軸之螺帽與連接塊之螺孔間已鬆脫分離，被告辯稱依原告所提照片
    所示，系爭螺帽與電熱盤係密接而非與電熱版分離滑向汽缸導桿等語，與照片所
    示並不相符，尚非可採。
  (四)被告京華公司係系爭機器之設計者，被告揚週公司則係系爭機器之製造者，渠等
    所提供之商品既有前揭汽缸軸與連接塊間防鬆脫設計不當之瑕疵，即具有安全或
    衛生上之危險，並與原告所受傷害間具有因果關係，揆諸首揭法條之規定，即應
    連帶負損害賠償責任。
八、按有關消費者之保護，依本法之規定，本法未規定者，適用其他法律，消費者保
    護法第一條第二項定有明文。復按不法侵害他人之身體或健康者，對於被害人因
    此喪失或減少勞動能力或增加生活上之需要時，應負損害賠償責任；不法侵害他
    人之身體、健康、名譽、自由、信用、隱私、貞操，或不法侵害其他人格法益而
    情節重大者，被害人雖非財產上之損害，亦得請求賠償相當之金額，民法第一百
    九十三條第一項，第一百九十五條第一項前段分別定有明文。又依消費者保護法
    所提之訴訟，因企業經營者之故意所致之損害，消費者得請求損害額三倍以下之
    懲罰性賠償金；但因過失所致之損害，得請求損害額一倍以下之懲罰性賠償金，
    消費者保護法第五十一條亦有規定。原告依前揭規定請求被告京華公司、揚週公
    司連帶賠償醫療費、看護費、交通費、薪資損失、勞動能力喪失之損害、精神慰
    撫金及懲罰性賠償金，是否正當，茲就原告請求賠償之金額，分項審酌如次：
  (一)醫療費用部分：原告因本件傷害至起訴時所支出之開刀及治療費用為四萬七千零
    七十八元，醫療用品費用為六千二百四十元，起訴後原告持續至國泰醫院及吳復
    健科等院所就診及進行復健，增加支出醫療費用六萬九千一百五十八元，共計支
    出醫療費用十二萬二千四百七十六元（其中追加部分為六萬九千一百五十八元）
    ，業據其提出匯款收執聯、收據影本各乙份、統一發票影本三紙、醫療費用收據
    影本八十五份為證，核屬相符，被告亦不爭執，此部分之請求即應准許。
  (二)看護費用部分：原告係於八十九年九月二十七日於國泰醫院住院治療，至同年十
    月十三日出院；同年十月二十七日再次住院進行手術，至同年十一月六日出院，
    有國泰醫院診斷證明書影本乙份在卷可證，合計共住院治療二十八日。按原告所
    受之傷害為右手腕接觸性三度燙傷併神經、韌帶暴露及左手掌接觸性二度燙傷，
    雙手機能均有所影響而無法正常使用，尤其右手部分於手術治療後仍有運動機能
    之減損，詳如後述，則原告於住院期間當有由人代為照顧生活起居之必要，醫院
    之護士僅負責一般輔助醫療行為及緊急照護，並不能比擬看護專門照顧單一病患
    之情形。本件原告雖係由家人基於親情而代為照顧原告之起居，但親情看護所付
    出之勞力，並非不能評價為金錢，只因兩者身分密切而免除支付義務，此種親屬
    間基於身分關係之恩惠，自不能加惠於加害人，故應衡量及比照僱用職業護士看
    護情形，認被害人受有相當親屬看護費用之損害，得向加害人請求賠償。惟因原
    告雖係雙手受傷，但雙腳及其他身體機能尚屬正常，與一般重症、長期癱瘓之病
    患有所不同，其在家休養之期間，尚無特別聘請看護在家照顧之必要，而其住院
    期間所得請求之看護費用，亦應以一般職業看護費用之半數範圍內，方屬必要。
    經查聘請一般職業看護一日之費用為二千元，業據原告提出價目表影本乙份為證
    ，其半數即為一千元，原告住院二十八日，故其所得請求之看護費用應以二萬八
    千元為限。
  (三)交通費用部分：本件原告雖係雙手受傷，但雙腳及其他身體機能尚屬正常，且其
    左手部分，僅係手掌部位受有接觸性二度燙傷，約佔全身表面積小於百分之一，
    有診斷證明書影本乙份在卷可按，另依國泰醫院護理紀錄所載，原告於第二次住
    院時，即僅針對右手部分有更換彈性紗布等輔助醫療行為（參見國泰醫院病歷資
    料），顯見原告至遲於第二次住院治療後，左手部分應已大致痊癒，此後既僅有
    右手部分無法正常運動，尚難認有乘坐計程車到院門診或復健之必要。經查原告
    至八十九年十一月六日第二次出院時止，計於八十九年九月二十七日到院門診並
    入院，同年十月十三日出院，十月十六日、十九日、二十三日、二十六日到院門
    診，同年十月二十七日住院，十一月六日出院，其中入院及出院僅需來回一次，
    故共計來回六次有乘坐計程車之必要，當時計程車資單趟為二百十五元，來回一
    次為四百三十元，業據原告提出計程車專用收據影本乙份為證，從而原告所得請
    求之交通費用應為二千五百八十元。
  (四)薪資損失：原告主張其自八十九年十月起至復健完畢之九十年十二月止，共計十
    五個月因治療及復健而無法工作等情，業據其提出國泰醫院八十九年十二月二日
    所出具之診斷證明書、工資表影本乙份為證，診斷證明書上並載明原告須持續復
    健治療至少一年，即至九十年十二月為止。參酌原告於九十年十一月二十八日前
    往臺大醫院鑑定時，右手機能仍減損百分二十五至三十（詳見後述），及依其所
    提醫療費用收據之日期，迄至九十年十二月止原告於醫院就診之次數即高達九十
    餘次，另至九十年八月二十三日止前往吳復健科醫院亦達門診七次、復健四十七
    次之多（參見該院之診斷證明書）等情，應認原告之主張，堪以採信，其在此期
    間內確因治療及復健之需要而無法工作，所受之薪資損失，自應由被告負損害賠
    償責任。另原告雖係與其夫共同經營宇全企業社，但非謂其即不得請領報酬，參
    酌原告所提之工資表及納稅證明書，顯難認其僅係屬義務幫忙之性質，故原告主
    張其亦具有宇全企業社受僱人之身分，尚非無據。又原告於工作時受有傷害，性
    質上固屬職業災害，然其既因此無法提供勞務，雇主並無給付工資之義務，僅係
    基於勞動基準法第五十九條第二款之規定，負有按其原領工資數額予以補償之義
    務，故原告係基於上開條文之規定對雇主享有補償請求權，並非基於勞動契約或
    僱傭契約之薪資給付請求權，其自仍屬受有薪資之損失甚明。此外，原告對雇主
    之補償請求權與對被告之損害賠償請求權係基於不同之法律關係，且勞工職業災
    害補償請求權之目的在於保障勞工之基本生活權益，亦非在減免損害賠償人之責
    任，據上說明，被告以原告仍得向雇主請求給付薪資為由，認原告並未受有薪資
    之損失，洵非可採。復查原告於八十九年一月一日至八十九年九月受傷時止，薪
    資所得共計三十六萬五千二百十五元，有原告八十九年度綜合所得稅納稅證明書
    影本乙份附卷可稽，故原告主張其平均每年所得為四十八萬九千九百五十三元、
    平均每月薪資所得為四萬零五百七十九點四四元，亦屬有據。其自八十九年十月
    起至復健完畢之九十年十二月止，為十五個月，總計原告無法工作之薪資損失為
    六十萬八千六百九十二元，被告即應負賠償責任。
  (五)勞動能力喪失部分：依臺大醫院鑑定結果，認原告右上肢關節活動度仍在正常範
    圍之內，然而其右手肌力（運動功能）約減少百分之二十，右手正中神經之感覺
    領域亦有輕中度之感覺功能損傷（約百分之三十至四十），據此大略估算原告右
    手機能減損約百分之二十五至三十之間，有卷附該院九十年十二月四日（九十）
    校附醫秘字第三三二二二號函乙份可稽。按原告之工作性質為操作機器從事包裝
    工作，主要係依靠手部之活動始得進行，亦無特殊專長可降低利用手部從事工作
    之重要性；況一般人係以慣用右手者居多，復無證據顯示原告係左撇子，故一旦
    右手之機能減損，勢必影響原告之工作勞動能力，至為灼然。本院爰審酌前揭鑑
    定報告之意見及右手對於人體之特殊重要性，認原告勞動能力之減少比例應達百
    分之三十。經查原告平均每年所得為四十八萬九千九百五十三元，已如前述，而
    原告為五十年二月八日出生，則自治療完畢之時點即九十一年一月一日起，算至
    依勞工保險條例得退休之六十歲時即一百一十年二月份止，尚有勞動能力之期間
    共計十九年，故原告減少勞動能力之損失依霍夫曼式計算法扣除中間利息後，一
    次給付之賠償額應為一百九十九萬九千四百八十六元 (13,603,249/1,000,000×
    489,953×30% =1,999,485.7；元以下四捨五入)，原告既僅請求一百九十八萬七
    千二百四十四元（其中追加部分為六十六萬二千四百十五元），自應准許。
  (六)精神慰撫金部分：原告因此次傷害，歷經多次手術，其間更因進行腹部皮瓣手術
    而將手腕縫於腹部上長達一個月之久，迄今右手仍因神經損壞無法使力而影響正
    常生活，無論在工作、日常生活或子女之照顧上均有極大不便，除肉體上之疼痛
    外，精神上之痛苦實不可言喻。復查原告係高商畢業，目前於宇全企業社任職，
    名下有房屋一幢、育有兩名未成年子女；被告京華公司資本總額三億元（實收資
    本總額二億六千四百萬元），八十九年度、九十年度於扣除負債後尚有約二億餘
    元之資產，每年稅後淨利約有六、七百萬元；被告揚週公司資本總額五百萬元等
    情，有原告所提畢業證明書、土地所有權狀、建築改良物所有權狀影本各乙份、
    公司變更登記事項卡二份、戶口名簿影本二份及被告京華公司所提資產負債表、
    損益表影本各乙份在卷可證。本院爰審酌原告所受精神上痛苦之程度，及兩造經
    濟能力、身分、地位及一切情狀，認原告所得請求之精神慰撫金以三十萬元為適
    當。
  (七)懲罰性賠償金：經查系爭機器一旦重達數十公斤之高溫上模裝置掉落，對手部置
    於電熱盤下方操作之人員所造成身體傷害之危險性極大，且因系爭機器之汽缸軸
    係屬可旋轉者，與其相螺合之連接塊，經久使用後具有因相對旋轉而致鬆脫之可
    能性，被告京華公司即應負有盡力防止主螺栓與螺帽鬆脫之注意義務；且揆諸當
    時之科技專業水準，亦有更確實之防鬆脫手段，或使連接塊鬆脫前可先獲得警示
    之設計，參以系爭機器之售價高達二十四萬元，於設計時加裝上開設施應無窒礙
    難行或不符經濟效益之處，然系爭機器用以負載上模裝置之主螺栓上，竟僅有加
    裝上螺帽此一最簡單之防鬆脫裝置，而未具通常可合理期待之安全性，造成安全
    或衛生上之危險，已如前述，顯見被告京華公司於設計時並未盡其注意義務，具
    有過失甚明。故原告基於前揭消費者保護法第五十一條之規定，就被告京華公司
    部分請求懲罰性賠償金，洵屬有據。惟參以系爭機器中汽缸軸及連接塊之螺牙規
    格係設計為M20X1.5P細牙螺紋，其安全高於系爭機器就承載方面之需求，且為三
    種細牙規範中之中間者，屬於較不易鬆脫者（參見鑑定報告第三頁第七點、第四
    頁第十三點），被告京華公司亦於連接塊上方加裝上螺帽以防止鬆脫，顯見被告
    京華公司於設計時並未漠視使用者之安全，雖因其未盡力防止鬆脫而具有過失，
    衡情應尚未達輕率之重大過失程度，故本院認原告所得請求之懲罰性賠償金以十
    萬元為適當。另揆諸消費者保護法第七條第三項之規定，從事設計、生產、製造
    商品之企業經營者應僅就消費者或第三人之損害負連帶賠償責任，亦即渠等所負
    連帶賠償責任之範圍應以填補消費者或第三人之損害為限；至於消費者保護法第
    五十一條之懲罰性賠償金，其性質並非在於填補消費者或第三人之損害，而係在
    於督促企業經營者履行確保其提供之商品或服務，無安全或衛生上危險之義務，
    故應非屬企業經營者所應負連帶賠償責任之範圍，應就各個企業經營者是否符合
    該條規定之要件予以分別審酌。經查被告揚週公司為系爭機器之製造者，然其於
    製造上並無過失，此為原告所不爭（參見本院九十一年二月十九日準備程序筆錄
    ），即與消費者保護法第五十一條以故意或過失為要件之規定有所未合，是以原
    告請求被告揚週公司連帶給付懲罰性賠償金部分，即屬無據，應予駁回。
  (八)系爭機器之設計係於汽缸軸上設計有細牙螺紋、與連接塊之螺紋相螺合，並於連
    接塊上加裝上螺帽以防止鬆脫，與一般日常生活中常見之家具、電器係單純以螺
    絲釘鎖入螺孔、或以螺帽旋入螺絲之設計並不相同，如非習知機器設計、製造之
    人，衡情亦難僅憑外觀即能顯而得知其用途及維修、保養方式。原告雖係熟於操
    作系爭機器之人，但並非具有設計、製造機器知識之專門人員，且被告京華公司
    於使用說明書或系爭機器上並未警示系爭機器之汽缸軸、連接塊及其上之螺帽有
    鬆脫之可能，縱鎖緊螺絲屬於機器使用者之常識，原告既未必知曉上開螺紋、螺
    帽用途，遑論注意其鬆脫之可能性；更何況被告京華公司尚於使用說明書前言中
    強調「不論是否具有熟練技術，任何人均能輕易操作本公司出產之機器而絲毫不
    會減低機器的性能和安全」等語，復無證據證明系爭機器於鬆脫前曾有電熱盤晃
    動之情形，實難課以原告注意上開螺帽或螺紋是否鬆脫及檢查鎖緊之義務，從而
    原告就系爭事故之發生，即無過失可言，被告主張原告與有過失，尚非可採。
  (九)綜上所述，被告京華公司、揚週公司應連帶賠償原告三百零四萬八千九百九十二
    元（122,476+28,000+ 2,580+608,692+1,987,244+300,000=3,048,992)，及其中
    二百三十一萬七千四百十九元自九十年四月十一日起，另七十三萬一千五百七十
    三元（即追加請求部分，69,158+662,415=731,573）自九十一年三月十三日起，
    均至清償日止，按週年利率百分之五計算之利息。被告京華公司並應再給付原告
    十萬元之懲罰性賠償金，及自九十年四月十一日起至清償日止，按週年利率百分
    之五計算之利息。
九、公司負責人對於公司業務之執行，如有違反法令致他人受有損害時，對他人應與
    公司負連帶賠償之責，九十年十一月十二日修正公布前之公司法第二十三條固定
    有明文，然其適用之前提須以公司負責人於執行公司業務時致他人受損害，及有
    違反法令之情形為要件。經查被告乙○○、庚○○雖分別為被告京華公司、揚週
    公司之負責人，但未必係實際設計或製造系爭機器之人，原告既未能舉證證明，
    即難認被告乙○○、庚○○確有於執行公司業務時致他人受損害之事實。況原告
    係主張被告乙○○、庚○○係違反消費者保護法第七條之規定，而有違反法令之
    情事，然查消費者保護法僅係就企業經營者之賠償責任予以規範，所謂企業經營
    者即指事業單位或企業主體而言，並未兼及公司負責人或受僱人，而法人與其負
    責人既分屬獨立之權利能力主體，則公司負責人即非屬消費者保護法所稱之企業
    經營者，至為明確。故被告乙○○、庚○○雖分別為被告京華公司、揚週公司之
    負責人，但既非企業經營者本身，即非消費者保護法規範之對象，其執行公司業
    務，自無違背法令可言。從而原告基於公司法第二十三條之規定，請求被告乙○
    ○、庚○○負連帶損害賠償責任，即無理由，不應准許。
十、末查民法第一百九十一條之一依民法債編施行法第三十六條第二項之規定，係於
    八十九年五月五日施行，並無溯及既往之效力，參諸消費者保護法施行細則第四
    十二條：「本法對本法施行前已流通進入市場之商品或已提供之服務不適用之」
    之規定，應認該條規定對於八十九年五月五日前流通進入市場之商品不適用之。
    經查系爭機器係訴外人方礎公司於八十七年九月十七日向被告京華公司購得，並
    交由原告任職之宇全企業社使用，顯見其於八十九年五月五日前即已流通進入市
    場，揆諸前揭說明，當無民法第一百九十一條之一規定之適用。是以原告依據該
    條條文所為之請求，即屬無據，應予駁回。
十一、綜上所述，原告本於消費者保護法第七條第一項、第三項、第五十一條之規定
      ，請求被告京華公司、揚週公司連帶給付三百零四萬八千九百九十二元，及其
      中二百三十一萬七千四百十九元自九十年四月十一日起，另七十三萬一千五百
      七十三元（即追加請求部分）自九十一年三月十三日起，均至清償日止，按週
      年利率百分之五計算之利息，暨請求被告京華公司給付十萬元之懲罰性賠償金
      ，及自九十年四月十一日起至清償日止，按週年利率百分之五計算之利息，洵
      屬正當，應予准許；逾此部分之請求，則屬無據，應予駁回。
十二、本件事證已臻明確，兩造所為之其他主張、陳述並所提之證據，經審酌後，認
      均與本件之結論無礙，爰不一一論述，併予敘明。
十三、兩造分別陳明願供擔保，聲請宣告假執行及免為假執行，就原告勝訴部分，經
      核均無不合，爰分別酌定如主文第五項所示相當之擔保金額，併准許之。至原
      告敗訴部分，其假執行之聲請因訴之駁回而失所附麗，不予准許。
十四、據上論結，本件原告之訴為一部有理由，一部無理由，依民事訴訟法第七十九
      條但書、第八十五條第二項、第三百九十條第二項、第三百九十二條，判決如
      主文。
中　　　華　　　民　　　國　　九十一　　年　　　八　　　月　　 三十　　 日
                                臺灣板橋地法院民事第四庭
~B審判長法　官　陳財旺
~B      法　官　趙義德
~B      法　官　張紹省
右為正本，係照原本作成。
如對本判決上訴，須於判決送達後廿日內向本院提出上訴狀。
中　　　華　　　民　　　國　　九十一　　年　　　八　　　月　　 三十　　 日
~B法院書記官　白俊傑